【裁判字號】    90,上訴,41
【裁判日期】    891113
【裁判案由】    偽造文書等
【裁判全文】
臺灣高等法院高雄分院刑事判決                        九十年度上訴字第四一號
    上  訴  人  台灣高雄地方法院檢察署檢察官
    被      告  甲○○
右上訴人因被告偽造文書等案件，不服臺灣高雄地方法院八十九年度訴字第五六五號
中華民國八十九年十一月十三日第一審判決（起訴案號：臺灣高雄地方法院檢察署八
十八年度偵字第一九八五三號；移送併辦案號：同署八十九年偵字第五五四號、第
一二三八六號），提起上訴，本院判決如左：
      主  文
上訴駁回。
      事  實
一、甲○○係高雄市○○區○○路八三號「大玩家電視遊樂器專賣店」負責人，明知
    如附表一所示之商標圖樣，業經日商任天堂股份有限公司（下稱日商任天堂公司
    ）向經濟部中央標準局（下稱中央標準局，現已改制為乙慧財產局）申請註冊，
    而取得於附表一之專用期間，指定使用於如附表一所載之商品之商標專用權；又
    明知如附表三、四所示之電腦程式著作，係日商丙○○○娛樂股份有限公司（下
    稱日商新力公司）、日商卡波光股份有限公司（下稱日商卡波光公司）於附表三
    、四所示發行日，在日本正式發行及分別於同日委託台灣英特全股份有限公司（
    下稱台灣英特全公司），在中華民國境內同步首次發行及販售，為享有著作權之
    電腦程式而為侵害著作權之物，及如附表五所示之電腦程式著作，係日商任天堂
    公司向內政部著作權委員會登記，經發給著作權執照，或為首次或在日本發行後
    三十日內在我國發行，享有著作權之電腦程式而為侵害著作權之物。竟基於概括
    之犯意，未經上揭公司之同意或授權，於民國八十八年六月間，在上址，以每片
    遊戲光碟片約新台幣（下同）三十元之價格，每片遊戲卡匣二百元之價格，向姓
    名不詳綽號「小林」、「大友」之男子，販入在卡匣及包裝盒上，使用與附表一
    相同商標圖樣之仿冒遊戲光碟片及遊戲卡匣，及非法重製如附表三、四、五所示
    著作之遊戲光碟片及遊戲卡匣，再以每片遊戲光碟片五十元，每片遊戲卡匣三百
    元之價格售予不特定人多次。嗣先於八十八年八月六日下午五時許，在上址為警
    查獲，並扣得其所有供販賣所用如附表三編號一、二所示之盜版遊戲光碟片八片
    及遊戲光碟片目錄十五本，再於八十九年二月二十三日下午四時三十分許，於上
    址為警查獲，並扣得其所有供販賣所用如附表三編號三、四及附表四所示之盜版
    遊戲光碟片五片、如附表五所示之盜版遊戲卡匣五片、目錄五本，及如附表二所
    示之仿冒遊戲卡匣三十三片等物。
二、案經日商新力公司訴由高雄市政府警察局隊移送臺灣高雄地方法院檢察署檢察官
    偵查起訴，及日商任天堂公司訴由內政部警政署保安警察第二總隊第四大隊第三
    中隊移送及日商卡波光公司訴由該署檢察官移送併案審理。
      理  由
一、右揭犯罪事實，業據被告甲○○於原審及本院審理時坦承不諱，且如附表一所示
    之商標圖樣，業經告訴人日商任天堂公司向中央標準局申請註冊，而取得於附表
    一之專用期間指定使用於如附表一所載之商品之商標專用權，有經濟部中央標準
    局核發之商標註冊證五紙在卷可稽（見原審卷第二百五十一頁至第二百五十三頁
    ）；又如附表三、四所示之電腦程式著作，分別係日商新力公司、日商卡波光公
    司於附表三、四所示發行日，在日本正式發行及分別於同日委託台灣英特全公司
    ，在中華民國境內同步首次發行及販售，均為上開公司享有著作權之電腦程式著
    作而為侵害著作權之物，業經告訴代理人高烊輝律師指述綦詳（見原審卷第十四
    頁），及提出期初期末存量表、進口報單、發票、銷貨明細、首次發行日一覽表
    、進貨單、發票、出貨單數紙在卷可稽（見原審卷第二十四頁至第三十二頁），
    又如附表五所示之電腦程式著作，或為告訴人日商任天堂公司向內政部著作權委
    員會登記，經發給著作權執照，或為首次或在日本發行後三十日內在我國發行，
    在台灣發行取得著作權一節，亦經告訴代理人金和國、尤挹華指述甚詳。又如附
    表二所示之遊戲卡匣，經原審隨樣抽取勘驗結果，在卡匣本體及包裝盒上均附加
    「Nintendo」或「GAME BOY」商標圖樣一節，亦經原審勘驗屬實，製有勘驗筆錄
    在卷可稽（見原審卷第一百七十一頁、第一百七十二頁），此外，復有如附表二
    所示之仿冒遊戲卡匣三十三片（其中三片同時侵害著作權）、如附表三、四所示
    之盜版遊戲光碟片十七片、如附表五所示之盜版遊戲卡匣五片扣案可佐。本件事
    證明確，被告甲○○之犯行已堪認定。
二、核被告甲○○所為，係犯商標法第六十三條之販賣仿冒商標商品罪及著作權法第
    九十三條第三款違反第八十七條第二款明知為侵害著作權之物，意圖營利而交付
    罪。又被告甲○○先後多次販賣仿冒商標商品及侵害著作權之物之行為，均時間
    緊接，所犯犯罪構成要件相同，顯係基於概括之犯意反覆為之，為連續犯，應依
    刑法第五十六條之規定，各以一罪論。又被告甲○○所犯上開二罪間，係一販賣
    行為觸犯數個不同罪名，為想像競合犯，應依刑法第五十五條規定，從一重之明
    知侵害著作權之物，意圖營利而交付罪論處。
三、原審因而適用商標法第六十三條之販賣仿冒商標商品罪及著作權法第九十三條第
    三款違反第八十七條第二款明知為侵害著作權之物，意圖營利而交付罪之規定，
    並審酌被告甲○○為一己私利，不知對他人之乙慧財產權予以尊重看待，違反國
    際上普遍強調保護乙慧財產權，以期發揚人類精神創作之潮流，及無視他人商標
    專用權，罔顧政府為消除「仿冒王國」惡名所作之努力，固屬非是，惟念其無前
    科紀錄，素行良好，且販賣之仿冒、盜版卡匣數量非鉅，時間亦非長等一切情狀
    ，量處有期徒刑五月，並諭知易科罰金之折算標準。另扣案如附表二所示之仿冒
    遊戲卡匣三十三片（其中三片同時侵害著作權），不問屬於犯人與否，均應依商
    標法第六十四條，規定宣告沒收。又如附表三所示之光碟片十五片、如附表四所
    示之光碟片二片、如附表五編號二、五所示之盜版遊戲卡匣二片（如附表五編號
    一、三、四號所示盜版光碟片，因同時侵害商標專用權，已依商標法第六十四條
    規定宣告沒收，故不再另外諭知沒收，附此敘明）、目錄二十本，均為被告甲○
    ○所有供販賣所用之物，業據被告甲○○供明在卷，並依刑法第三十八條第一項
    第二款規定，宣告沒收。並說明第一次查扣之其餘盜版遊戲光碟片一千二百二十
    八片、第二次查扣之其餘盜版光碟片七百四十四片及如附表六所示之盜版卡匣九
    片，與本案無何直接關聯性，理由詳如後述，故不予宣告沒收。經核原判決認事
    用法均無不合，量刑亦屬適當，檢察官據告訴人之聲請上訴，認後述部分被告應
    構成違反商標法罪及行使偽造文書罪指摘原判決不當，為無理由，應予駁回。
四、公訴意旨另以：被告甲○○明知「ＳＥＧＡ」、「ＰＳ設計圖」（起訴書誤載為
    「ＰＬＡＹ－ＳＴＡＴＩＯＮ）之商標圖樣，係日商西雅企業股份有限公司（下
    稱日商西雅公司）及日商新力公司向中央標準局申請註冊取得商標專用權之商標
    圖樣，專用於商標法施行細則第二十七條第八十類之電腦、家用微電腦、公司用
    微電腦、硬體、軟體、電腦用磁帶磁磁碟、電視遊樂器程式卡帶、磁帶、驅動器
    之商品，專用期間自民國七十三年七月一日起，至八十三年六月三十日止，續延
    至九十三年六月三十日止；及專用於商標法施行細則第四十九條第九類之電腦、
    錄有電腦程式之卡帶、磁卡、光牒及卡匣等商品，專用期間自八十五年三月十六
    日起，至九十五年三月十五日止。而二公司所創作生產之電腦遊戲器程式遊戲光
    牒及卡匣在國際市場行銷多年，品質著有信譽，為消費大眾所週知。詎竟意圖營
    利，於八十八年六月間，在上址向林姓之人，以每片約四十元價格，買入仿冒上
    開二公司享有商標專用權之電視遊樂器遊戲光牒片，再以每片五十元之價格出售
    予不特定之人，予以散佈。而該二公司之名稱、商標及條碼，為該二公司用以表
    示一定之証明，然甲○○所販售之仿冒光牒片均分別有偽造二公司名稱、商標及
    條碼，以虛偽表示為真品，於透過電視遊樂器執行，在螢幕上即出現公司名稱、
    「ＳＥＧＡ」、「ＰＳ設計圖」，足以與真品相混淆，而甲○○猶予販賣行使該
    偽造之文書，足生損害於上開二公司。嗣於八十八年八月六日十七時，為警在上
    址查獲，並扣得仿冒西雅企業公司、丙○○○公司真品之盜版遊戲光碟片一千二
    百二十八片等語。
五、按犯罪事實，應依證據認定之，無證據不得推定其犯罪事實，刑事訴訟法第一百
    五十四條定有明文。又事實之認定，應憑證據，如不能發現相當證據，或證據不
    足以證明，自不能以推測或擬制之方法，以為裁判基礎；認定不利於被告之事實
    ，應依積極證據，苟積極證據不足為不利被告事實之認定時，即應為有利於被告
    之認定，更不必有何有利之證據（最高法院四十年度台上字第八十六號、三十年
    度上字第八一六號判例參照）。次按商標法第六十三條之「商標」，指商標法第
    六十二條規定意圖欺騙他人，而於同一類商品或類似商品，使用相同或近似於他
    人註冊商標之圖樣，或於有關商品或類似商品之廣告、標帖、說明書、價目表或
    其他類似物件上，而持有陳列或散布者，此觀之商標法第六十三條規定「明知為
    前條之商品」甚明。而商標之使用，商標法第六條明定係指行銷之目的，將商標
    用於商品或其包裝、容器、標帖、說明書、價目表或其他類似物件上，而持有、
    陳列或散布者，以行銷為目的，以商標表徵商品。又按刑法第二百十六條行使偽
    造之文書，乃依文書之用法，以之充作真正文書而加以使用之意，故必須行為人
    就偽造文書之內容向他方有所主張，始足當之（最高法院四十七年台上字第一０
    八四號、七十二年台上字第四七０九號判例參照）。
六、本件公訴人認被告甲○○上開此部分所為，另涉犯商標法第六十三條販賣仿冒商
    標商品罪嫌及刑法第二百十六條、第二百二十條、第二百十條行使偽造私文書嫌
    ，無非以被告甲○○於警、偵訊之自白、告訴代理人高烊輝之指述、扣案一千二
    百二十八片遊戲光碟片及商標註冊證等，為其論罪依據。訊據被告甲○○固不否
    認上開扣案光碟片經由電視遊樂器執行，在螢幕上可出現上開此部分商標圖樣一
    節，惟堅決否認行使偽造私文書犯行，辯稱：扣案光碟片非伊偽造等語。查上開
    扣案光碟片，業經告訴人日商西雅公司、日商新力公司向我國中央標準局註冊，
    而取得於上開專用期間指定使用於上開商品之商標專用權，有中央標準局核發之
    商標註冊證二紙在卷可稽，又上開遊戲光碟片，均屬侵害告訴人商標專用權之物
    一節，亦據被告甲○○供承在卷，並為告訴人高烊輝於警訊、偵查及原審審中指
    述綦詳。惟查：
（一）被告甲○○被訴違反商標法第六十三條之販賣仿冒商標商品罪部分：
１、按商標之申請註冊，應指定使用商標之商品類別及商品名稱，以申請書向商標主
    管機關為之，不同類別之商品應分別申請，而商品之分類則由施行細則定之，商
    標法第三十五條第一項、第二項定有明文。查扣案之遊戲光碟係將電腦遊戲軟體
    ，以電腦語言寫成程式，再將之組譯成適合電腦主機讀取之檔案，而儲存於卡匣
    內。然遊戲軟體本身係屬他人之創作，而為著作之一種，此可觀諸我國著作權法
    第三條第一項第一款規定「著作」係指屬於文學、科學、藝術或其他學術範圍之
    創作自明，故人之創作，原則上為無形，其有形之「著作原件或其重製物」均僅
    為表達該著作（創作）之具體方法，或其存在客體而已，應非著作之本身（本質
    ），此另可參考八十七年一月二十一日修正著作權法增第十條之一規定：「依本
    法取得之著作權，其保護僅及於該著作之表達，而不及於其所表達之思想、程序
    、製程、系統、操作方法、概念、原理、發現」可知。所以無形之著作，常需依
    附於有形之物體，並非可謂該被依附之客體即屬著作本身，故本件涉嫌被重製之
    遊戲軟體，係以電腦語言寫成程式，再將之組譯成適合遊樂器主機讀取之檔案，
    而儲存於卡匣內，遊戲軟體本身雖屬著作，然光碟則係被依附之載體（物體），
    二者於概念上自有區別之必要。我國商標法施行細則第四十九條所定商品分類表
    第九類之商品，經列示計有：科學、航海、測量、電氣、攝影、電影、光學、計
    重、計量、信號、檢查（監督）、救生和教學用具及儀器；聲音或影像記錄、傳
    送或複製（再生）用器具；磁性資料載體、記錄磁碟；自動販賣機及貨幣操作（
    管理）器具之機械裝置；現金出納機、計算機及資料處理設備；滅火器械等物（
    修正前施行細則第二十四條第七十二類則規定：電腦、計算機、收銀機〔八十年
    十月二十三日公布〕、修正前施行細則第二十七條第八十類規定：計算機〔七十
    一年五月六日公布〕），均係以有形之物體為該類之商品，並未包括遊戲軟體或
    遊戲程式。是單就遊戲軟體而言，並無從為該類之商品，反之，光碟本身，因可
    為電腦磁性資料之載體，自為上開種類之商品。查本件此部分扣案一千二百二十
    八片遊戲光碟片，在外觀上並未印製「ＳＥＧＡ」、「ＰＳ設計圖」商標圖樣一
    節，此為告訴人高烊輝所不否認，是扣案遊戲光碟片外觀並未使用上開商標圖樣
    ，堪以認定。至於上開光碟片經由遊樂器主機之執行，在螢幕上雖可出現仿冒之
    「ＳＥＧＡ」、「ＰＳ設計圖」商標圖樣，此業據告訴代理人高烊輝指訴相符，
    並為被告所不否認，惟藉助主機執行程式，在主機螢幕上顯示上開仿冒商標圖樣
    ，是否該當於商標法第六十三條之構成要件，殊值疑義。
２、按商標法第六十三條之商品，係指商標法第六十二條所定意圖欺騙他人，而於同
    一類商品或類似商品，使用相同或近似於他人註冊商標之圖樣，或於有關同一商
    品或類似商品之廣告、標貼、說明書、價目表或其他類似物件上，而持有陳列或
    散布者。又按商標之使用，商標法第六條明定係指為行銷之目的，將商標用於商
    品或其包裝、容器、標貼、說明書、價目表或其他類似物件上，而持有、陳列或
    散布者。是如非為行銷目的而使用他人之註冊商標，自與侵害商標法之規定不相
    符合。又按商標法保護商標專用權，目的是為避免混同、誤認及維護工商業公平
    競爭之秩序，商標法上所稱之「使用」，係強調「為行銷之目的」，將商標用在
    商品上，或者包裝、容器上，使有意購物之消費者認識其為原廠商營業之用品，
    不致誤認為他人商品而言（行政法院二十四年判字第二十五號判例參照）。換言
    之，商標權之「侵害」，係基於「行銷自己產品之目的」，於行銷時以「使消費
    者誤認」為目的，冒用他人知名或已註冊之商標以便搭售自己之產品。本件被告
    甲○○係將扣案之遊戲軟體光碟片出售予不特定之消費者，再由該不特定之消費
    者購買後，將之置於適合執行光碟片內程式之主機，使其內之遊戲軟體出現於主
    機螢幕上，消費者始得利用其配備玩樂，此為被告甲○○所自承，並為告訴人所
    不否認。準此，既係消費者先向被告甲○○購入光碟片後，再以其所自備之主機
    ，將光碟片置於主機之固定位置內，執行其內之程式，始出現「ＳＥＧＡ」、「
    ＰＳ設計圖」商標圖樣，則縱認此種標示型態足使一般商品購買人認識其所表彰
    之商品來源，且符合商標法第六條第一項所定將商標用於「其他類似物件上」，
    惟上開扣案光碟片係由不詳姓名之人盜拷自正版之遊戲軟體，盜拷軟體出現在主
    機影像中之所以會出現「ＳＥＧＡ」、「ＰＳ設計圖」商標圖樣，實係不詳姓名
    之人盜拷軟體侵害著作權時之當然結果，至於被告甲○○販入後再行出售時，並
    非透過上開方式執行光碟片內之程式而為販售，僅係單純之交付卡匣，故於交易
    過程中，被告甲○○既未透過光碟片展示前揭商標圖樣，客觀上自無以之供作行
    銷之用，而無商標使用之可言。
３、是本件被告甲○○雖販賣儲存上開商標圖樣於遊戲光碟片程式內之光碟，惟依商
    標法第六十三條規定，必須被告所販賣之遊戲光碟係「使用」與告訴人公司相同
    或近似之商標，然商標法中「使用」之定義，已於第六條第一項定有明文，僅限
    於為「行銷之目的」，將商標使用於商品或其包裝、容器、標帖、說明書、價目
    表或其他類似物件上而言，已如上述，是商標之使用，乃指以行銷之目的，將商
    標使用於「商品本身」或其他具行銷目的可刺激消費者購買慾之物件上，倘將商
    標圖樣儲存於光碟程式內，必須經由其他機器執行方得顯示，根本無法達商品行
    銷之目的，而不屬於商標法所規定之範疇。是本件被告甲○○販賣上開扣案光碟
    片之行為，尚與商標法第六十三條之構成要件有間，而難以該罪相繩。
（二）被告甲○○被訴違反刑法第二百十六條、第二百二十條、第二百十條之行使偽
      造私文書罪部分：
      查上開扣案一千二百二十八片遊戲光碟片，在電視螢幕上可出現「LICENSED
      BY SONY COMPUTER ENTERTAIMENT」之授權字樣，固據告訴代理人高烊輝指述
      在卷，並為被告甲○○所不否認，而按電磁紀錄物係在永續狀態中，記載其於
      上之意思或觀念，雖不具直接之可讀性，然其既可藉由重現裝置之處理作為文
      書而再生，故非不可視之為刑法所保護之文書，但因刑法偽造文書罪之成立，
      須文書名義人非屬真正，其內容亦欠真實始足當之。本件上開扣案光碟片，其
      內容既係完全盜拷自日商西雅及新力公司所製作之原版光碟片，其內容即無不
      實，從而盜拷者之行為與偽造私文書之構成要件有間；而且刑法上之行使偽造
      私文書，必須提出偽造之文書，本於該文書有所主張方得成立；又所謂行使偽
      造文書，乃依文書用法，以之充作真正文書而加以使用之意，故須行為人就其
      所偽造之內容向他方有所主張，始足當之。本件係被告甲○○先將光碟片售予
      不詳姓名之顧客，該顧客再將之置於適合執行光碟片內電腦軟體程式之主機，
      配合電視等相關設備，使之出現於電視螢幕上，此一結果並非被告甲○○販賣
      電腦遊戲光碟片時所發生，而係顧客事後自行執行光碟片內檔案程式之結果，
      故被告甲○○於交易過程中，對於該等英文授權文字並未對顧客為任何主張，
      況且於交易過程中，該等會出現上開授權文字之程式，既隱藏於光碟片之內，
      故買賣交易之際，客觀上被告甲○○亦難以就該等內容為任何主張，而顧客交
      易當場未見到該等內容，又如何憑信被告甲○○之主張為真，而為文書之信用
      交易；抑且，盜版光碟片之價格遠低於真品之價格，購買者皆知其所購買者係
      仿冒光碟，顯見被告甲○○並未對購買者主張上開授權字樣之內容，是被告甲
      ○○販賣光碟片之所為，亦與刑法第二百十六條、第二百二十條、第二百十條
      之行使偽造私文書罪有間。
七、綜上，被告甲○○上開此部分所為，顯未該當於商標法第六十三條、刑法第二百
    十六條、第二百二十條、第二百二十條之犯罪構成要件，本件消費者係買仿冒光
    碟片回去拆封後，再經電腦執行運作，才看見其內此部分之仿冒商標，及仿冒他
    人公司名稱是時交易品已買回，並已拆封，消費者並非因看見仿冒之商標才買，
    因係嗣後行為，交易品外觀上也無商標，尚與商標法規範交易品外觀上有仿冒商
    標以誘人購買之精神有違，也不構成行使偽造文書之行為。此外，復查無其他積
    極之證據足資證明被告甲○○有上開犯行，依法本應無為罪之諭知，惟此部分與
    前開論罪科刑部分，有想像競合犯之裁判上一罪關係，爰不另為無罪之諭知，附
    此敘明。
八、又公訴人移送併案審理部分，即台灣高雄地方法院檢察署八十九年度偵字第五
    四號之事實，經查與前開論罪科刑部分，具有連續犯及想像競合犯之裁判上一
    罪關係，為起訴效力所及，本院自得併予審理，附此敘明。
九、檢察官移送併案（八十九年度偵字第五０四０號）意旨略以：被告明如附表一編
    號二之商標圖樣、如附表七所示之標章圖樣，係日商任天堂公司向中標局申請註
    冊，而取得於附表一編號二、附表七之專用期間，指定使用於如附表一編號二所
    載之商品之商標專用權，及指定如附表七所示之營業種類之服務標章專用權，竟
    自八十八年六月間某日起，意圖營利，向綽號「小林」不詳姓名之人，以每片二
    百元價格，購入如附表六所示於電視遊樂器執行時，在螢幕上出現如附表一編號
    二所示之商標圖樣之仿冒遊戲卡匣九片，及如附表七所示於卡匣本體及包裝盒上
    ，使用如附表七所示之服務標章圖樣之仿冒遊戲卡匣二片，而於上址，以每片三
    百之價格出售予不特定之人，牟取利益，嗣於八十九年二月二十三日下午四時三
    十分許，於上址為警查獲，並扣得如附表六、七所示之盜版遊戲卡匣九片及二片
    等物，因認被告另涉商標法第六十三條罪嫌云云。惟查：如附表六所示之遊戲卡
    匣，業經告訴人日商任天堂公司向我國中央標準局註冊，而取得於附表一編號二
    之專用期間指定使用於如附表一編號二所載之商品之商標專用權，固有中央標準
    局核發之商標註冊證一紙在卷可稽。惟依前所述，商標之使用，既指以行銷之目
    的，將商標使用於「商品本身」或其他具行銷目的可刺激消費者購買慾之物件上
    ，倘將商標圖樣儲存於卡匣程式內，必須經由其他機器執行方得顯示，根本無法
    達商品行銷之目的，而不屬於商標法所規定之範疇。是本件被告甲○○販賣如附
    表六所示卡匣之行為，即與商標法第六十三條之構成要件有間，而難以該罪相繩
    。又如附表七號所示之服務標章，為告訴人向中央標準局申請註冊登記，取得於
    如附表七之專用期間，指定如附表七所示之營業種類之服務標章專用權，有經濟
    部中央標準局註冊號數第00000000號服務標章註冊證附卷可稽。是附表
    七所示之服務標章，告訴人取得專用權而欲表彰之服務為代理國內外廠商之電子
    計算機、電子遊樂器、兒童玩具、衣服、文具、書籍、各種商品之報價、投標服
    務無訛。而本件被告甲○○係以販賣遊戲卡匣為業，故被告甲○○營業上所提供
    之服務為遊戲卡匣之販賣，其未經告訴人之同意或授權，擅自販賣使用告訴人享
    有服務標章專用權之圖樣於遊戲卡匣上，其目的亦係促銷該遊戲卡匣，而非表彰
    與代理國內外廠商之電子計算機、電子遊樂器、兒童玩具、衣服、文具、書籍、
    各種商品之報價、投標服務同一或類似之服務，是被告甲○○販賣使用如附表七
    所示之「瑪莉兄弟」服務標章於遊戲卡匣上之行為，依商標法第七十二條第二項
    但書規定，尚不構成服務標章之使用，而無違反商標法第六十二條之可言。綜上
    ，上開二部分行為與本案即無裁判上一罪關係，本院自不得予以審理，爰退回由
    檢察官另行處理，附此敘明。
據上論斷，應依刑事訴訟法第三百六十八條，判決如主文。
本案經檢察官林應華到庭執行職務。
中    華    民    國         九十       年      二      月    二十七    日
                              臺灣高等法院高雄分院刑事第八庭
                                  審判長法官  郭雅美
                                        法官  洪兆隆
                                        法官  張盛喜
右正本證明與原本無異。
如不服本判決，應於判決送達後十日內向本院提出上訴狀，其未述理由者並應於提
出上訴狀後十日內向本院補提理由書（應附繕本)。
                                      書記官  魏文常
中    華    民    國         九十       年      三      月      一      日
附錄論罪科刑法條：
商標法第六十三條：
  明知為前條商品販賣、意圖販賣而陳列、輸出或輸入者，處一年以下有期徒刑、拘
  役或科或併科新台幣五萬元以下罰金。
著作權法第八十七條第二款：
  有下列情形之一者，除本法另有規定外，視為侵害著作權或製版權：
  二、明知為侵害著作權或製版權之物而散布或意圖散布而陳列或持有或意圖營利而
      交付者。
著作權法第九十三條第三款：
  有下列情形之一者，處二年以下有期徒刑，得併科新台幣十萬元以下罰金。
  三、以第八十七條各款方法之一侵害他人之著作權者。
                                                                      Ｈ
附表一：
┌──┬───────────┬────┬─────────┬─────┐
│編號│商    標    圖    樣  │專用期間│專 用 商 品 範 圍 │申請註冊人│
├──┼───────────┼────┼─────────┼─────┤
│一  │                      │七十六年│計算機、電腦、中央│日商任天堂│
│    │                      │八月十六│資料處理機、電腦鍵│公司      │
│  │                      │日至九十│盤、資料儲存機、電│          │
│    │                      │六年八月│腦程式、磁碟、磁帶│          │
│    │                      │十五日  │、印表機          │          │
├──┼───────────┼────┼─────────┼─────┤
│二  │                      │八十七年│計算機、電視機、電│同右      │
│    │                      │九月十六│動機械兒童玩具、電│          │
│    │                      │日至九十│視遊樂器、包括主機│          │
│    │                      │六年八月│、操作器、搖控器、│          │
│    │                      │十五日  │及錄有遊戲程式之卡│          │
│    │                      │        │匣、磁碟、光碟唯讀│          │
│    │                      │        │記憶體；使用於電視│          │
│    │                      │        │接收器之遊戲裝置；│          │
│    │                      │        │開關、插頭、插座、│          │
│    │                      ││端子、電極、電阻、│          │
│    │                      │        │變壓器、整流器、配│          │
│    │                      │        │電盤、電熱管、安定│          │
│    │                      │        │器、感應器、遮斷器│          │
│    │                      │        │、溫度調節器、充磁│          │
│    │                      │        │機、馬達控制器、避│          │
│    │                      │        │雷針、電源供應器、│          │
│    │                      │        │定時器、充電器、空│          │
│    │                      │        │氣門、電鈴、磁鐵  │          │
├──┼───────────┼────┼─────────┼─────┤
│三  │                      │八十八年│計算機、電子計算機│同右      │
│    │                      │五月一日│、電腦、中央處理機│          │
│    │                      │至九十八│、磁碟、電腦鍵盤、│          │
│    │                      │年四月三│磁帶、印表機、磁碟│          │
│    │                      │十日    │機、電腦程式磁帶、│          │
│    │                      │        │電腦程式磁碟片。  │          │
├──┼───────────┼────┼─────────┼─────┤
│四  │                      │七十九年│電子計算機、中央處│同右      │
│    │                      │十一月十│理機、鍵盤、磁帶、│          │
│    │                      │六日起至│磁碟、半導體記憶體│          │
│    │                      │八十九年│各種記憶體、印表機│          │
│    │                      │十一月十│、磁碟機、電視遊樂│          │
│    │                      │五日止  │器用磁碟片、電視遊│          │
│    │                      │        │樂器用程式卡匣、電│          │
│    │                      │        │腦滑鼠、縱橫座標輸│          │
│    │                      │        │入盤              │          │
├──┼───────────┼────┼─────────┼─────┤
│五  │                      │八十八年│電子計算機、中央處│同右      │
│    │                      │九月十六│理機、鍵盤、磁帶、│          │
│    │                      │日至九十│磁碟、半導體記憶體│          │
│    │                      │八年九月│、各種記憶體、印表│          │
│    │                      │十五日  │機、磁碟機、電視遊│          │
│    │                      │        │樂器用磁碟片、電視│          │
│    │                      │        │遊樂器用之記憶卡匣│          │
│    │                      │        │、電視遊樂器用操作│          │
│    │                      │        │器、電腦滑鼠、縱橫│          │
│    │                      │        │座標輸入盤、光碟片│          │
│    │                      │        │之唯讀記憶器      │          │
└──┴───────────┴────┴─────────┴─────┘
附表二：
┌───┬──────────┬──────────┬───┬────────┐
│編號  │  侵害商標明細      │遊戲名稱            │ 數量 │備註            │
├───┼──────────┼──────────┼───┼────────┤
│一    │  Nintendo          │            青      │ 一片 │同時侵害著作權  │
│      │  GAME BOY          │                    │      │                │
│      │  POCKET            │                    │      │                │
├───┼──────────┼──────────┼───┼────────┤
│二    │  Nintendo          │瑪莉二代            │ 一片 │同時侵害著作權  │
│      │  GAME BOY          │                    │      │                │
├───┼──────────┼──────────┼───┼────────┤
│三    │  Nintendo          │                    │      │同時侵害著作權  │
│      │  GAME BOY          │                    │      │                │
│      │  薩爾達傳說        │薩爾達傳說          │ 一片 │                │
├───┼──────────┼──────────┼───┼────────┤
│四    │Nintendo          │復刻│ 一片 │                │
│      │  GAME BOY          │版                  │      │                │
├───┼──────────┼──────────┼───┼────────┤
│五    │  同右              │上海麻將            │ 一片 │                │
├───┼──────────┼──────────┼───┼────────┤
│六    │  同右              │－武藏ＲＶ  │ 一片 │                │
├───┼──────────┼──────────┼───┼────────┤
│七    │  Nintendo          │真人快打４          │ 一片 │                │
│      │  GAME BOY          │                    │      │                │
│      │  日圖              │                    │      │                │
├───┼──────────┼──────────┼───┼────────┤
│八    │  Nintendo          │超速        │ 一片 │                │
│      │  GAME BOY          ││      │                │
├───┼──────────┼──────────┼───┼────────┤
│九    │  同右              │GB原人2             │ 一片 │                │
├───┼──────────┼──────────┼───┼────────┤
│十    │  同右              │城        │ 一片 │                │
├───┼──────────┼──────────┼───┼────────┤
│十一  │  同右              │熱血高校            │ 一片 │                │
├───┼──────────┼──────────┼───┼────────┤
│十二  │  同右              │蠟筆小新4           │ 一片 │                │
├───┼──────────┼──────────┼───┼────────┤
│十三  │  同右              │BOMBER MAN          │ 一片 │                │
├───┼──────────┼──────────┼───┼────────┤
│十四  │  同右              │翼丁      │ 一片 │                │
├───┼──────────┼──────────┼───┼────────┤
│十五  │  同右              │蠟筆小心3           │ 一片 │                │
├───┼──────────┼──────────┼───┼────────┤
│十六  │  同右              │神偷王              │ 二片 │                │
├───┼──────────┼──────────┼───┼────────┤
│十七  │  同右              │釣魚先生            │ 一片 │                │
├───┼──────────┼──────────┼───┼────────┤
│十八  │  同右              │魔神英雄傳          │ 一片 │                │
├───┼──────────┼──────────┼───┼────────┤
│十九  │  同右              │相撲        │ 二片 │                │
├───┼──────────┼──────────┼───┼────────┤
│二十  │  同右              │復活邪神外傳        │ 一片 │                │
├───┼──────────┼──────────┼───┼────────┤
│二一  │  同右              │釣太郎3           │ 一片 │                │
├───┼──────────┼──────────┼───┼────────┤
│二二  │  同右              │－－│ 一片 │                │
│      │                    │賽車                │      │                │
├───┼──────────┼──────────┼───┼────────┤
│二三  │  同右              │世界盃足球賽        │ 一片 │                │
├───┼──────────┼──────────┼───┼────────┤
│二四  │  同右              │大盜伍右衛門        │ 三片 │                │
├───┼──────────┼──────────┼───┼────────┤
│二五  │  同右              │－－－│ 一片 │                │
│      │                    │３            │      │                │
├───┼──────────┼──────────┼───┼────────┤
│二六│  同右              │惡魔城              │ 二片 │                │
├───┼──────────┼──────────┼───┼────────┤
│二七  │  同右              │史奴比              │ 一片 │                │
├───┼──────────┼──────────┼───┼────────┤
│二八  │  Nintendo          │mortal kombat3      │ 一片 │                │
│      │  GAME BOY          │                    │      │                │
│      │  日圖              │                    │      │                │
└───┴──────────┴──────────┴───┴────────┘
附表三：
┌──┬───────────┬────────┬────┬─────┐
│編號│電腦程式著作名稱      │著作權受侵害之人│ 數量   │發行日    │
├──┼───────────┼────────┼────┼─────┤
│一  │寶貝龍                │日商新力公司    │ 八片   │88、4、1  │
├──┼───────────┼────────┼────┼─────┤
│二  │終極保衛戰            │同右            │ 四片   │88、4、22 │
├──┼───────────┼────────┼────┼─────┤
│三  │捉猴冒險記（抓猴啦）  │同右            │ 一片   │88、6、24 │
├──┼───────────┼────────┼────┼─────┤
│四  │跑車浪漫旅２          │同右            │ 二片   │88、12、1 │
│    │（ＧＴ實戰實車２）    │                │        │          │
│    │                      │                │        │          │
└──┴───────────┴────────┴────┴─────┘
 附表四：
┌──┬───────────┬────────┬────┬─────┐
│編號│電腦程式著作名稱      │著作權受侵害之人│ 數量   │發行日    │
├──┼───────────┼────────┼────┼─────┤
│一  │惡靈古堡２            │日商卡波光公司  │ 一片   │88、1、20 │
├──┼───────────┼────────┼────┼─────┤
│二  │惡靈古堡射擊版        │同右     │ 一片   │89、1、27 │
└──┴───────────┴────────┴────┴─────┘
附表五：
┌──┬───────────┬────────┬────┬───────┐
│編號│電腦程式著作名稱      │著作權受侵害之人│ 數量   │備註          │
├──┼───────────┼────────┼────┼───────┤
│一  │POCKET MONSTER        │日商任天堂公司  │ 一片   │同時侵害著作權│
├──┼───────────┼────────┼────┼───────┤
│二  │淘氣瑪莉２            │同上            │ 一片   │              │
├──┼───────────┼────────┼────┼───────┤
│三  │ＧＢ懷念名作２        │同上            │ 一片   │同時侵害著作權│
├──┼───────────┼────────┼────┼───────┤
│四  │薩爾達傳說            │同上            │ 一片   │同時侵害著作權│
├──┼───────────┼────────┼────┼───────┤
│五  │超級瑪莉樂園          │同上            │ 一片   │              │
└──┴───────────┴────────┴────┴───────┘
附表六：
┌────┬─────────┬──────────┬──────┐
│編號    │侵害商標明細      │遊戲名稱            │ 數量       │
├────┼─────────┼──────────┼──────┤
│一      │Nintendo          │    超級猛男        │ 一片       │
├────┼─────────┼──────────┼──────┤
│二      │同上              │    爆走戰記        │ 一片       │
├────┼─────────┼──────────┼──────┤
│三      │同上              │    英雄騎士傳      │ 一片       │
├────┼─────────┼──────────┼──────┤
│四      │同上              │    神奇機器人      │ 一片       │
├────┼─────────┼──────────┼──────┤
│五      │同上              │    第五次機械人大戰│ 一片       │
├────┼─────────┼──────────┼──────┤
│六      │同上              │    達菲鴨尋寶記    │ 一片       │
├────┼─────────┼──────────┼──────┤
│七      │同上              │    節奏菲比        │ 一片       │
├────┼─────────┼──────────┼──────┤
│八      │同上              │    光闇國      │ 一片       │
├────┼─────────┼──────────┼──────┤
│九      │同上              │    wario land II   │ 一片       │
└────┴─────────┴──────────┴──────┘
附表七：
┌─┬───────────┬────┬─────────┬───┬────┬──┐
│編│商    標    圖    樣  │專用期間│專 用 商 品 範 圍 │申  請│遊戲名稱│數量│
│號│                      │        │                  │註冊人│        │    │
├─┼───────────┼────┼─────────┼───┼────┼──┤
│一│                      │七十七年│代理國內外廠商之電│日商任│瑪莉二代│一片│
│  │             │四月一日│子計算機、電子遊樂│天堂公│ 5 in 1 │一片│
│  │                      │至九十七│器、兒童玩具、衣服│司    │        │    │
│  │                      │年三月三│、文具、書籍、各種│      │        │    │
│  │                      │十一日  │商品之報價、投標服│      │        │    │
│  │                      │        │務                │      │        │    │
└─┴───────────┴────┴─────────┴───┴────┴──┘


司法院資訊處製作；財團法人民間司法改革基金會備份。
